【裁判字號】    98,交易,423
【裁判日期】    990105
【裁判案由】    過失傷害
【裁判全文】
臺灣板橋地方法院刑事判決             98年度交易字第423號
公  訴  人  臺灣板橋地方法院檢察署檢察官
被      告  甲○○
上列被告因過失傷害案件，經檢察官提起公訴（98年度偵字第11
737號），本院判決如下：
    主  文
甲○○從事業務之人，因業務上之過失傷害人致重傷，處有期徒
刑玖月。
    事  實
一、甲○○為營業小客車之駕駛，係從事駕駛業務之人。於民國
    （下同）98年3 月29日下午3 時32分許，駕駛車牌號碼037-
    MT號營業小客車，沿臺北縣三重市○○路○ 段往蘆洲方向行
    駛，行經上開三重市○○路30巷46弄口時，理應注意行經設
    有交岔路口標誌之路段，不得超車之規定，且當時雖天候雨
    ，但日間有自然光線，且為市區道路，限速50公里，路段為
    三岔路，在交岔路口內，行車號誌管制亦正常，柏油路面、
    路面濕潤、並無缺陷，亦無其他障礙物，視距良好，並無不
    能注意之情事，竟疏未注意，而於上開地點跨越分向限制線
    超車，撞擊依遵行方向行駛，由丙○○所騎乘之車牌號碼20
    2-EFU 號重型機車，致丙○○人車倒地因而受有頭部外傷合
    併顱內出血及意識昏迷、橈骨閉鎖性骨折、股骨閉鎖性骨折
    、脛腓骨閉鎖性骨折、氣胸及臉開放性傷口等處傷害。嗣經
    送往馬偕醫院急救治療，經手術後，丙○○左側脛骨開放性
    骨折已愈合、右踝關節併發輕微外傷性關節炎、右側橈骨尺
    骨遠端骨折，尺骨末端之莖突骨折併發不癒合之後遺症，右
    腕關節功能稍有障礙；左側股骨粗隆下粉碎性骨折，因術後
    合併嚴重骨髓炎且短縮約3 公分，於身體或健康有難治之重
    傷害。能低下之嚴重減損嗅能及味能之重傷害。甲○○於肇
    事後，犯罪未被發覺前，即向據報前往現場處理事故之臺北
    縣政府警察局三重分局警員坦承肇事，自首而接受裁判。
二、案經丙○○之父乙○○訴由臺北縣政府警察局三重分局移送
    臺灣板橋地方法院檢察署檢察官偵查起訴。
    理  由
壹、程序事項：
    按刑事訴訟法第159 條第1 項雖規定，被告以外之人於審判
    外之言詞或書面陳述，除法律有規定外，不得作為證據；惟
    依同法第159 條之5 明定：「被告以外之人於審判外之陳述
    ，雖不符前4 條之規定，而經當事人於審判程序同意作為證
    據，法院審酌該言詞陳述或書面陳述作成時之情況，認為適
    當者，亦得為證據」、「當事人、代理人或辯護人於法院調
    查證據時，知有第159 條第1 項不得為證據之情形，而未於
    言詞辯論終結前聲明異議者，視為有前項之同意」。其立法
    理由在於傳聞證據未經當事人之反對詰問予以核實，乃排斥
    其證據能力。然當事人如放棄對原供述人之反對詰問權，於
    審判程序表示同意該等傳聞證據可作為證據，此時，法院除
    認該傳聞證據欠缺適當性外，自可承認其證據能力。又當事
    人、代理人或辯護人於調查證據時，知有刑事訴訟法第159
    條第1 項不得為證據之情形，卻表示「對於證據調查無異議
    」、「沒有意見」等意思，而未於言詞辯論終結前聲明異議
    者，應視為已有將該等傳聞證據採為證據之同意，最高法院
    93年度臺上字第3533號、94年度臺上字第2976號判決意旨可
    資照。經查：本案被告甲○○及檢察官於本院審判期日，對
    於下列經本院調查之證據方法，均表示對證據能力不爭執，
    復於審判期日就本院一一提示之前揭證據方法於言詞辯論終
    結前，均亦未就所調查之證據主張有刑事訴訟法第159 條第
    1 項不得為證據之情形，是參照上開說明要旨，本案經調查
    之證據，均有證據能力，合先敘明。
貳、實體事項：
一、訊據被告甲○○於上揭時、地駕駛車號037-MT營業小客車與
    騎乘車號202-EFU 重型機車之丙○○發生擦撞，丙○○因而
    受有上開之傷害之事實；惟矢口否認有何過失傷害之犯行，
    並辯稱：伊並未撞到丙○○之機車，係丙○○跌到伊營業小
    客車之引擎蓋上云云。經查：
 （一）被告甲○○於警詢中供稱：「因為前方小客車車速慢所
       以我超越該車，超車開始時地上是黃色虛線，是超車時
       的路段才是雙黃線」（見偵查卷第5 頁）。又依卷附上
       開肇事路段之監視錄影帶翻拍之圖片以觀：被告因認前
       車車速過慢，乃超越前車而駛入對向車道，直至交岔路
       口時，見被害人丙○○騎乘機車，仍未駛回其應行之車
       道致撞及被害人丙○○，有該監視錄影帶翻拍之圖片共
       12張附卷可佐（見偵查卷第46頁至第57頁）。此外並有
       道路交通事故現場圖、道路交通事故調查報告表（一）
       、（二）、現場照片共24幀及馬偕紀念醫院淡水分院診
       斷證明書1 紙（見偵查卷第13頁、第17頁至第19頁及第
       22頁至第33頁）在卷可參。
 （二）按汽車行經設有彎道、陡坡、狹橋、隧道、交岔路口標
       誌之路段或鐵路平交道、道路施工路段，不得超車，道
       路交通安全規則第101 條第1 項第1 款定有明文。被告
       為營業小客車之駕駛人，係從事駕駛業務之人，對上開
       規定當知之甚詳，駕車時應注意上揭規定並確實遵守之
       ，再依前揭道路交通事故調查報告表（一）所載，本件
       道路交通事故發生當時天候雨，日間有自然光線，且為
       市區道路，限速50公里，路段為三岔路，在交岔路口內
       ，行車號誌管制亦正常，柏油路面、路面濕潤、並無缺
       陷，亦無其他障礙物，視距良好，且依被告自身之智識
       、能力亦無不能注意之情事，竟因疏未注意上述注意義
       務，違規跨越分向限制線超車而致肇生本件道路交通事
       故，並致被害人丙○○受有頭部外傷合併顱內出血及意
       識昏迷、橈骨閉鎖性骨折、股骨閉鎖性骨折、脛腓骨閉
       鎖性骨折、氣胸及臉開放性傷口等處傷害，此有馬偕紀
       念醫院淡水分院診斷證明書附卷可稽。是本件車禍被告
       之過失責任至為明確，臺灣省臺北縣區車輛行車事故鑑
       定委員會亦同此認定，有該委員會98年10月15日北縣鑑
       字第0985181266號函暨所附北縣鑑字第981266號鑑定意
       見書附卷可憑，且被告之過失與被害人所受之傷害間亦
       有相當之因果關係。又經本院就被害人丙○○目前傷勢
       情況再函詢馬偕紀念醫院，經該院覆以略以：丙○○於
       98 年3月29日因車禍至本院急診，其四肢傷害共有三處
       ，分別為(1)側脛骨開放性骨折已愈合、右踝關節併發輕
       微外傷性關節炎；(2)右側橈骨尺骨遠端骨折，尺骨末端
       之莖突骨折併發不癒合之後遺症，右腕關節功能稍有障
       礙；(3)左側股骨粗隆下粉碎性骨折，因術後合併嚴重骨
       髓炎且短縮約3 公分，經三次再入院及多次開刀，病人
       現仍住院治療中，其骨髓炎屬難治之傷病，有該院馬院
       醫骨字第0980005317號傳真函在卷可參。準此以觀，被
       害人丙○○因本件道路交通事故所受之上開傷害，衡諸
       社會通念而論，顯已達於身體或健康有難治之重傷害程
       度。是被告上開所辯各節，顯屬飾卸諉責之詞，不足採
       信。本件事證已臻明確，被告之犯行洵堪認定，應予依
       法論科。
二、核被告甲○○所為，係犯刑法第284 條第2 項後段之業務過
    失致重傷罪。而公訴意旨認被告對被害人丙○○所為係犯刑
    法第284 條第2 項前段之業務過失傷害罪，尚有未洽，惟因
    基本社會事實同一，起訴之法條應予以變更，併此敘明。又
    被告於肇事後，犯罪未被發覺前，即向據報前往現場處理事
    故之警員坦承肇事，自首而接受裁判，此有臺北縣政府警察
    局三重分局道路交通事故肇事人自首情形記錄表在卷可佐（
    見偵查卷第35頁），為對未發覺之犯罪自首而接受裁判，依
    刑法第62條前段之規定，減輕其刑。至被告雖否認有何過失
    之犯行，然此僅屬被告之正當抗辯權行使，亦無妨於被告合
    於自首之規定，附此說明。爰審酌犯後至今未能與告訴人乙
    ○○達成和解，賠償損失，及被告之過失程度，被害人丙○
    ○所受傷害之程度，以及被告犯罪後之態度等一切情狀，量
    處如主文所示之刑，以資懲儆。
據上論斷，應依刑事訴訟法第299 條第1 項前段、第300 條，刑
法第284 條第2 項後段、第62條前段，刑法施行法第1 條之1 ，
判決如主文。
本案經檢察官李超偉到庭執行職務
中    華    民    國    99    年    1     月    5     日
                    交通法庭    法  官   潘  長  生
上列正本證明與原本無異。
如不服本判決，應於判決送達後10日內，向本院提出上訴書狀，
並應敘述具體理由；其未敘述上訴理由者，應於上訴期間屆滿後
20日內向本院補提理由書（均須按他造當事人之人數附繕本）「
切勿逕送上級法院」。
                                  書記官  洪  紹  甄
中    華    民    國    99    年    1     月    7     日
附錄本判決論罪科刑法條：
刑法第284條第2項：
從事業務之人，因業務上之過失傷害人者，處一年以下有期徒刑
、拘役或一千元以下罰金，致重傷者，處三年以下有期徒刑、拘
役或二千元以下罰金。

司法院資訊處製作；財團法人民間司法改革基金會備份。
